【裁判字號】    99,上易,39
【裁判日期】    990114
【裁判案由】    詐欺
【裁判全文】
臺灣高等法院刑事判決                  99年度上易字第39號
上  訴  人  臺灣臺北地方法院檢察署檢察官
被      告  乙○○
            甲○○
上列上訴人因被告等詐欺案件，不服臺灣臺北地方法院98年度易
字第339號，中華民國98年11月30日第一審判決（經臺灣臺北地
方法院檢察署檢察官以97年度偵字第4879號為不起訴處分，並經
臺灣高等法院檢察署以97年度上聲議字第2688號處分書駁回再議
，後經告訴人臺灣大哥大股份有限公司聲請交付審判，經臺灣臺
北地方法院以97年度聲判字第92號裁定裁准交付審判，並經本院
以97年度抗字第1293號裁定駁回抗告），提起上訴，本院判決如
下：
    主  文
上訴駁回。
    理  由
一、按刑事訴訟法第350條、第361條、第362條、第367條規定，
    不服地方法院之第一審判決而上訴者，須提出上訴書狀，並
    應敘述具體理由，為上訴必備之程式；其所提出之書狀未敘
    述上訴理由，或僅曾以言詞陳述上訴理由者，均應於上訴期
    間屆滿後20日內補提理由書於第一審法院。惟原審法院對上
    訴書狀有無記載理由，僅應為形式上之審查，認有欠缺，且
    未據上訴人自行補正者，始應定期間先命補正，至於上訴理
    由是否具體，係屬第二審法院審查範圍，不在命補正之列（
    參照刑事訴訟法第361條之立法意旨）。倘上訴人已提出上
    訴理由，但所提非屬具體理由者，應由第二審法院以上訴不
    合法律上之程式，判決駁回之。而所謂具體理由，必係依據
    卷內既有訴訟資料或提出新事證，指摘或表明第一審判決有
    何採證認事、用法或量刑等足以影響判決本旨之不當或違法
    ，而構成應予撤銷之具體事由，始克當之；倘僅泛言原判決
    認定事實錯誤、違背法令、量刑失之過重或輕縱，而未依上
    揭意旨指出具體事由，或形式上雖已指出具體事由，然該事
    由縱使屬實，亦不足以認為原判決有何不當或違法者，皆難
    謂係具體理由，俾與第二審上訴制度旨在請求第二審法院撤
    銷、變更第一審不當或違法之判決，以實現個案救濟之立法
    目的相契合，並節制濫行上訴（最高法院97年度台上字第89
    2號裁判意旨參照）。
二、本件原判決審酌被告乙○○、林志成利用DMT經營話務轉接
    業務牟利，充其量僅違反電信法等法規而應課予行政罰，尚
    無刑事不法可言，難認係施用詐術之行為；至於告訴人臺灣
    大哥大股份有限公司縱因被告2人使用DMT，致誤認通話為網
    內互聯，又未能計收網路互連費用，因而受有損害，屬民事
    債務糾葛，宜循民事途徑解決，難認被告2人有得財產上不
    法之利益，不符合詐欺罪的構成要件。此外，查無其他積極
    證據足以證明被告2人涉有詐欺犯行，自難僅憑被告2人利用
    DMT經營話務轉接服務，而以DMT上的SIM卡門號取代原始發
    話號碼而撥號，與受信端通話，使告訴人誤為網內互聯，據
    以計費，短收相當於電信事業間的網路互連費用等情事，推
    論被告2人有詐欺得利的刑事不法及施用詐術行為等情，詳
    細論述而均諭知被告2人無罪。原判決已詳敘其所憑證據、
    認定理由，從形式上觀察，原判決並無違背經驗法則、論理
    法則等違背法令之情形。
三、檢察官提起上訴，所提書狀敘明上訴理由雖以：被告2人使
    用非法行動電話轉接器使告訴人陷於錯誤給予網內通話電信
    服務，被告2人獲得免支付第一、二類電信業者互相通聯費
    用的利益。告訴人若知被告2人使用非法行動電話轉接器，
    勢將不可能給予被告2人網內通話的電信服務，被告2人使用
    非法行動電話轉接器，為施用詐術的行為，也使告訴人陷於
    錯誤云云，指摘原判決不當。
四、經查：
  (一)現行市面上經過型式認證之多卡市DMT只有早期德國進口的
    一批DMT，限定供投顧業者與會員間聯繫使用；其他由電信
    業者自行使用的可插多數SIM卡的多卡式DMT，均不合法，原
    因在於原始發信用戶號碼由DMT選擇其上眾多門號之一取代
    ，無法顯示完整通聯紀錄，將使犯罪偵查及電信業者間互連
    費用計收趨於複雜不易，因而加以行政管制等情，已經國家
    通訊傳播委員會北區監理處專員張哲昇明確結證。因此，國
    家管制使用DMT的目的，是基於犯罪偵查及電信業者拆帳利
    益等政策性的考量，故縱使第二類電信業者未依電信法第16
    條第7項規定與第一類電信業者簽訂網路互連協議及支付互
    連費用，亦僅能謂該第二類電信業者應對第一類電信業者負
    相關民事責任或行政責任之問題而已，尚不得逕謂第二類電
    信業者使用多卡式DMT設備節費的行為本身即屬刑事不法。
  (二)被告2人使用告訴人公司推行的月租費新臺幣（下同）800元
    以內通話費免費專案，以DMT搜尋通話費未達800元SIM卡，
    再由該SIM卡門號取代原始發話號碼而撥號，所使用通聯的
    費用，原即屬於與告訴公司約定的800元通話額度內，並未
    逾越原約定免費通聯的範疇，並未使告訴人公司另外支出通
    信成本；況且，縱使被告2人通信時間超越原約定的800元免
    費額度，仍需依約支付超額部分的通信費用。難認被告2人
    的行為涉有不法。
五、綜上，本件檢察官之上訴書狀，雖有敘述理由，但其理由均
    核非足以動搖原判決之具體理由。揆諸上開說明，自非屬得
    上訴第二審之具體事由，應認本件上訴不合上訴之法定要件
    ，予以駁回，並不經言詞辯論為之。
據上論斷，應依刑事訴訟法第367條前段、第372條，判決如主文
。
中    華    民    國    99    年    1     月    14    日
                  刑事第二庭審判長法  官 洪光燦
                                  法  官 李麗玲
                                  法  官 林恆吉
以上正本證明與原本無異。
不得上訴。
                                  書記官 陳盈璇
中    華    民    國    99    年    1     月    14    日


司法院資訊處製作；財團法人民間司法改革基金會備份。
